【裁判字號】    98,交上訴,145
【裁判日期】    980331
【裁判案由】    過失致死
【裁判全文】
臺灣高等法院臺南分院刑事判決       98年度交上訴字第145號
上  訴  人
即  被  告  甲○○
上列上訴人因業務過失致死案件，不服臺灣臺南地方法院97年度
交訴字第108號中華民國97年11月25日第一審判決（起訴案號：
臺灣臺南地方法院檢察署97年度偵字第8917號、第12202號），
提起上訴，本院判決如下：
    主  文
原判決撤銷。
甲○○從事業務之人，因業務上之過失致人於死，處有期徒刑陸
月，如易科罰金，以新台幣壹仟元折算壹日。
    事  實
一、甲○○係受僱於正詠科技有限公司擔任司機一職，為從事駕
    駛業務之人。甲○○於民國97年5月8日下午4時40分許，駕
    駛正詠科技有限公司所屬車牌號碼4776-SR號自用小貨車，
    自臺南市○○路○段出發由北向南行駛，行經北安路2段307
    號前停車準備裝載貨物時，原應注意於顯有妨害他車通行之
    處所不得停車，且停車時應依車輛順行方向緊靠道路右側，
    其右側前後輪胎外側距離緣石或路面邊緣不得逾40公分，而
    依當時天候晴、無障礙、視距良好等情形，並無不能注意之
    情形，竟疏於注意及此，貿然將前開自用小貨車停放於距離
    路面邊緣120公分之機慢車優先道上，適有郭再振騎乘BX7-6
    92號普通重型機車，沿北安路由北往南方向直行行駛，亦疏
    未注意車前狀況，並隨時採取必要之安全措施，於上開北安
    路2段307號前撞上前開自小貨車左後車尾處，致人車倒地，
    因而受有胸壁挫傷併多數肋骨閉鎖性骨折、創傷性血胸、慢
    性腎衰竭及頭部外傷併顏面撕裂傷等傷害，經送醫後因多發
    性損傷合併內出血，於同日下午6時26分不治死亡。甲○○
    於肇事後，犯罪未被有偵查權之公務員或機關發覺前，即向
    據報到場處理之台南市警察局第三分局警員表明係肇事車輛
    之駕駛人而自首，並坦承犯行進而接受裁判。
二、案經郭再振之弟乙○○告訴及臺灣臺南地方法院檢察署檢察
    官據報相驗後偵查起訴。
    理  由
一、按被告以外之人於審判外之陳述，雖不符刑事訴訟法第159
    條之1至之4之規定，而經當事人於審判程序同意作為證據，
    法院審酌該言詞陳述或書面陳述作成時之情況，認為適當者
    ，亦得為證據。刑事訴訟法第159條之5第1項定有明文。查
    證人即告訴人乙○○於警詢之證述，雖係被告以外之人於審
    判外之陳述，惟檢察官及被告於本院審判程序同意作為證據
    ，且該供述證據係由職司犯罪調查之警方依法定正當程序作
    成，查無顯不可信之情狀，本院審酌上情認屬適當，依上開
    規定，自得為證據。另道路交通事故現場圖、道路交通事故
    調查報告表(一)、(二)、現場及車損照片、財團法人奇美醫院出
    具郭再振之診斷證明書、臺灣臺南地方法院檢察署相驗屍體
    證明書、驗斷書及勘驗筆錄、相驗照片、內政部警政署刑事
    警察局鑑驗書、台南市警察局第三分局道路交通事故肇事人
    自首情形紀錄表、台灣省台南區車輛行車事故鑑定委員會鑑
    定意見書等文書，經查該等文書並無何故意登載不實之顯不
    可信情況，依刑事訴訟法第159條之4各款之規定亦得採為證
    據，合先敘明。
二、訊據上訴人即被告甲○○對於上揭發生車禍致郭再振死亡之
    事實坦承不諱，並據告訴人胡再興指訴在卷，復有臺南巿警
    察局舉發違反道路交通管理事件通知單、臺南巿警察局第三
    分局道路交通事故現場圖、道路交通事故調查報告表(一)、(二)
    、道路交通事故現場蒐證照片附卷（詳臺灣臺南地方法院檢
    察署97年度相字第669號卷第10-14頁、第17-40頁）可稽。
    又被害人郭再振確因本件車禍而受有胸壁挫傷併多數肋骨閉
    鎖性骨折、創傷性血胸、慢性腎衰竭及頭部外傷併顏面撕裂
    傷等傷害，經送醫後因多發性損傷合併內出血，於97年5月
    8日下午6時26分不治死亡，有財團法人奇美醫院診斷證明書
    在卷可憑，並經臺灣臺南地方法院檢察署檢察官督同檢驗員
    查驗屬實，有勘驗筆錄、驗斷書、檢驗報告書、相驗報告書
    及相驗屍體證明書及相驗照片附卷可憑。則被告於上揭時、
    地與被害人郭再振發生車禍，以及郭再振因而致死之事實，
    堪以認定。
三、按「顯有妨礙他車通行之處所，不得停車」、「汽車停車時
    ，應依車輛順行方向緊靠道路右側，但單行道應緊靠路邊停
    車，其右側前後輪胎外側距離緣石或路面邊緣不得逾40公分
    ，在單行道左側停車時比照辦理」，道路安通安全規則第11
    2條第1項第9款、第2項分別定有明文。查被告自承其係受僱
    於正詠科技有限公司擔任司機一職，且案發當時係駕駛該所
    屬自用小貨車停車準備裝載貨物，其復有駕駛執照，自應知
    悉上開規定，詎其竟疏未注意，於將上開貨車停車時，竟停
    放於距離路面邊緣120公分之機慢車優先道上，適有郭再振
    騎乘普通重型機車，沿同路同方行駛，亦疏未注意車前狀況
    ，並隨時採取必要之安全措施，於上開北安路2段307號前撞
    上前開自小貨車左後車尾處，致人車倒地，因而受有胸壁挫
    傷併多數肋骨閉鎖性骨折、創傷性血胸、慢性腎衰竭及頭部
    外傷併顏面撕裂傷等傷害，經送醫後因多發性損傷合併內出
    血，不治死亡，被告確有過失責任足以認定。且本件車禍經
    送請台灣省台南區車輛行車事故鑑定委員會鑑定，亦認為被
    告所為，同為肇事原因，有該鑑定意見書在卷可參（見相驗
    卷第78頁），與本院見解同。又被害人郭再振確因本件車禍
    而致死亡，則被告之過失行為與被害人之死亡間確有相當因
    果關係，亦足認定。
四、查被告係職業司機，核其所為係犯刑法第276條第2項之業務
    過失致死罪。又被告於肇事後，犯罪未被有偵查權之公務員
    或機關發覺前，即向據報到場處理之台南市警察局第三分局
    警員表明其係肇事車輛之駕駛人而自首，並坦承犯行進而接
    受裁判，有上開道路交通事故肇事人自首情形紀錄表1份附
    卷可參，應依刑法第62條前段自首之規定，減輕其刑。
五、原審審理結果，認被告罪證明確，因予論罪科刑，固非無據
    。惟查：(1)被害人因本件車禍而致死亡，其「死亡時間」係
    構成業務過失致死要件之一，但原判決就被害人死亡之時間
    未予載明，即有未洽。(2)被告係違反何交通法規，以致有過
    失責任，原判決亦疏未論述載明，而失依據。(3)又被告之過
    失行為與被害人之死亡間如無相當因果關係，係不構成過失
    致死罪責，必其間有相當因果關係，始會構成本案之罪，但
    原判決未敘明被告之過失行為與被害人之死亡間是否有相當
    因果關係，即逕予論罪，亦非允洽。被告上訴以被害人家屬
    要求民事賠償金額過高，致其個人與之尚未達成民事和解，
    而保險公司已依法賠償被害人家屬應得之理賠金，原判決量
    刑過重云云，雖不足採，然原判決有上開可議之處，自屬無
    可維持，應由本院予以撤銷改判，以期適法。本院審酌被告
    係以司機為業，竟為圖一時方便，未依上開道路安通安全規
    則之規定，而貿然將前開自用小貨車停放於距離路面邊緣
    120公分之機慢車優先道裝載貨物，其過失程度非屬輕微，
    並造成被害人傷重死亡之嚴重結果，使被害人家屬與之天人
    永隔，所生損害甚大，且迄今其個人尚未與被害人家屬就民
    事賠償事宜達成和解，惟念被告除本件案件外，並無其他犯
    罪紀錄，素行尚佳，有臺灣高等法院被告前案紀錄表1份附
    卷可參，且業已坦承犯行，犯後態度尚稱良好，又被害人騎
    乘普通重型機車，未注意車前狀況，同為本件交通事故發生
    之肇事原因（詳上開鑑定意見）等一切情狀，乃量處有期徒
    刑6月，並諭知易科罰金之折算標準。
據上論斷，應依刑事訴訟法第369條第1項、第364條、第299條第
1項前段，刑法第276條第2項、第41條第1項、第62條前段，判決
如主文。
本案經檢察官林炎昇到庭執行職務。
中    華    民    國    98    年     3    月    31    日
                  刑事第一庭    審判長法  官  黃崑宗
                                      法  官  夏金郎
                                      法  官  王明宏
以上正本證明與原本無異。
如不服本判決應於收受送達後10日內向本院提出上訴書狀，其未
敘述上訴理由者，並得於提起上訴後10日內向本院補提理由書（
均須按他造當事人之人數附繕本）「切勿逕送上級法院」。
                                      書記官  黃全忠
中    華    民    國    98    年    3     月    31    日
附錄本判決論罪科刑法條：
中華民國刑法第276條第2項：
從事業務之人，因業務上之過失犯前項之罪者，處5年以下有期
徒刑或拘役，得併科3千元以下罰金。


司法院資訊處製作；財團法人民間司法改革基金會備份。
